臺灣臺中地方法院刑事判決　　　　　　　　　　　　九十三年度金訴緝字第一三號
　　公　訴　人　臺灣臺中地方法院檢察署檢察官
　　被　　　告　丙○○原名徐.
右列被告因洗錢防制法案件，經檢察官提起公訴（九十一年度偵字第五三三五號），
本院判決如左：
    主  文
丙○○幫助洗錢，處有期徒刑月，如易科罰金，以佰元折算壹日。
    事  實
一、丙○○明知現今在郵局或金融機構開立帳戶並無困難，且一般人均係使用自己之
    帳戶，其別有用心怕人追查，始使用他人帳戶為人頭帳戶，竟在能預見提供帳戶
    與他人使用，可能幫助不詳犯罪集團掩飾或隱匿其等因重大犯罪所得財物之情況
    下，仍不違反其本意，基於幫助洗錢之犯意，於民國（下同）九十年七、八月間
    某日，將如附表一所示其在臺中縣烏日郵局所開立帳戶之存摺、印鑑及提款密碼
    等資料，以不詳代價交付予不詳姓名年籍之成年人，再輾轉出售予丁○○、甲○○等人（已由本院以九十二年度訴字第一一四二號另案審結），丁○○等人則利
    用所謂刮刮樂傳單，使收到傳單之人誤以為中獎，俟收到傳單之人以電話聯絡時
    ，詐稱須先繳納手續費或加入為會員或先繳稅金才能領取獎金等說詞，使收到傳
    單之乙○○陷於錯誤，依犯罪集團成員指示，匯入如附表二所示金額至丙○○之
    上開帳戶內，再由犯罪集團成員領走款項，並賴以維生，丙○○即以此方式幫助
    該犯罪集團掩飾、隱匿常業詐欺犯罪所得。嗣經警於九十年十月三十日在臺中市
    ○○街四十二號前，當場查獲前往郵局領錢之甲○○而循線查獲。
二、案經臺中市警察局移送臺灣臺中地方法院檢察署檢察官偵查起訴。
    理  由
一、訊據被告丙○○否認有於九十年七、八月間某日，將上開帳戶之存摺、印鑑及提
    款密碼等資料，交付他人使用而有幫助洗錢之犯行，辯稱：伊係寄居在朋友家中
    ，存摺、印章及提款卡等物品不知何時遺失，伊在發現遺失後，有去開戶的烏日
    郵局申報遺失，並換發存摺，之後即未再使用過該存摺，爾後，又有遺失過存摺
    、汽機車行照及國民身分證等物品，但伊不確定是否一併遺失，伊確實沒有出售
    或出借上開郵局帳戶之存摺、印章、提款卡等物品予他人，也不知道該帳戶內有
    被害人之匯款匯入云云。然查：(一)被告所有之上開帳戶確有提供予丁○○等人所
    組成之犯罪集團使用，並由該犯罪集團以如附表二所示之方式，誘使被害人乙○○陷於錯誤，匯款至被告之上開帳戶內，已據被害人乙○○於警詢中指訴綦詳，
    且經丁○○、甲○○等人於另案偵查中坦認不諱，復有郵政國內匯款單一張、中
    華郵政股份有限公司儲匯處九十二年六月二十日儲字第０七五三號函所附被告徐
    錦廷（改名丙○○）在烏日郵局所開立之郵政存簿儲金立帳申請書及九十一年四
    月二日儲戶申請變更帳戶事項申請書影本各一紙、中華郵政股份有限公司臺中郵
    局九十三年六月十七日中管字第０九三二一０一四九七號函所附被告徐錦廷分別
    於九十年九月六日、九十一年一月二十二日、九十一年四月二日之郵政存簿儲金
    戶申請變更帳戶事項申請書影本各一紙及該帳戶之交易往來明細一份在卷為憑，
    足見被告之上開帳戶，確遭犯罪集團以如附表二所示之犯罪方式，詐騙被害人乙○○將款項匯入使用，並藉以掩飾、隱匿詐欺所得之款項。(二)又證人甲○○於本
    院九十二年度訴字第一一四二號常業詐欺案件審理中曾供述：起訴書附表一所載
    之人頭帳戶（即包含被告丙○○之郵局帳戶）均是伊依丁○○之指示，以新臺幣
    （下同）五千元至八千元不等價格所購買等語（詳本院九十二年度訴字第一一四
    二號卷九十二年五月二十六日審判筆錄所載），核與證人丁○○於該案件審理中
    之供述相符，且證人丁○○於本院審理時亦證述：渠等用以詐騙被害人匯款使用
    之帳戶均是由甲○○購買而來等語明確，足見本件被告丙○○之上開郵局帳戶亦
    應係甲○○等人購買而來。另參以被告上開帳戶於被害人乙○○被騙匯入五十萬
    元前，該帳戶曾於九十年六月十五日遭人臨櫃現金提款五百元，而該帳戶當時僅
    餘五百十七元，嗣該帳戶內之五百元提領後，被害人乙○○即於九十年八月二十
    九日匯入五十萬元，並於匯入當日隨即遭人以臨櫃現金提款方式提領一空，惟臨
    櫃現金提款若非知悉提款密碼，顯無可能提領成功，又倘若被告遺失存摺、印章
    及提款卡之辯詞屬實，則拾獲或竊取之人自可以該提款卡猜用密碼方式提領該筆
    五百元之現金，惟該筆提款竟係以臨櫃現金提款方式提領，顯見該提領之人應係
    知悉提款密碼之人，始有可能親自臨櫃提領，而此人應係被告本人無誤；又被害
    人乙○○匯入之款項五十萬元，既於匯款當日隨即有人以臨櫃現金提款方式提領
    一空，此人亦必係知悉提款密碼之人，若此人非被告本人，則必係被告將該存摺
    、印鑑提供該人，且將該提款密碼告知，該人始有可能臨櫃現金提款成功，是被
    告有將其存摺、印鑑及提款密碼等提供他人使用一情，應可認定；至被告事後於
    九十年九月六日前往烏日郵局申辦存摺遺失之手續，益徵其應係知悉其所有之上
    開帳戶已供他人為不法使用（但使用之人所為確實之犯罪方法，並查無積極證據
    顯示被告亦明確知悉），然其為避免警方循線查獲，遂另行申報存摺遺失，以規
    避警方之查緝。(三)再該犯罪集團以如附表二所示之犯罪方式，向不特定之大眾行
    詐，同時由專人甲○○、丁○○等收購被告丙○○及同案被告尤明生、巫明其、
    賴進傳、陳自強、李兩傳、張鎮輝、張瑞豐等人（此七人均已先行審結）之帳戶
    ，供受騙之人匯入款項，並藉以掩飾、隱匿詐欺所得，且依卷附被告及尤明生、
    巫明其、賴進傳、陳自強、李兩傳、張鎮輝、張瑞豐等人之帳戶所示，受騙匯入
    款項總和達數百萬之多，顯見該集團成員係以詐欺為常業，自屬修正前洗錢防制
    法（已於九十二年二月六日修正公布）第三條第一項第五款、第二條第一項第一
    款所稱之掩飾、隱匿重大犯罪所得之洗錢行為無誤。次按金融帳戶為個人理財之
    工具，申請開設金融帳戶並無任何特殊之限制，一般民眾皆能自由申請開戶，並
    得同時在不同金融機構申請多數存款帳戶使用，乃眾所週知之事實。依一般人之
    社會生活經驗，倘係合法收入，本可自行向金融行庫開戶使用，而無向他人購買
    帳戶之必要。苟見陌生人不以自己名義申請開戶，反以其他方式向不特定人蒐集
    收購他人之金融機構帳戶使用，衡情應能懷疑收購帳戶之人目的在於掩飾或隱匿
    犯罪所得之錢財。被告與收受其上開帳戶存摺等物之成年人間，既非熟識，竟仍
    以不詳代價將上開帳戶存摺等物交付，依卷內事證，雖無證據證明被告知悉該名
    成年男子所屬犯罪集團如何犯罪（按有可能係供詐欺或擄車勒索之用），但就該
    犯罪集團將被告出借或出售之帳戶供掩飾、隱匿常業詐欺所得之用，顯不違反被
    告之本意，被告自有幫助犯罪集團掩飾、隱匿重大犯罪所得之不確定故意。本件
    事證明確，被告幫助洗錢犯行堪以認定。
二、按刑法第二條第一項規定：「行為後法律有變更者，適用裁判時之法律，但裁判
    前之法律有利於行為人者，適用最有利於行為人之法律」，此從新從輕規定，以
    適用裁判時之法律為原則，若裁判前之法律有利於行為人者，適用最有利於行為
    人之裁判前法律（包括行為時法與中間法）為例外，且比較裁判時法、中間法及
    行為時法，應就各該法之有關罪刑綜合比較，而非僅以其法定刑之輕重予以比較
    ；又犯罪構成要件因法律之修正致有變更，依修正後之法律，其適用之範圍較諸
    舊法嚴謹，必其行為同時符合修正前、後之法律所規定之犯罪構成要件，始有刑
    法第二條第一項但書之適用問題，最高法院九十一年度臺上字第六六五五號裁判
    要旨可供參照，合先敘明。核被告所為，係犯刑法第三十條第一項、修正前洗錢
    防制法第九條第一項之幫助洗錢罪；公訴人認被告係犯修正前洗錢防制法第九條
    第一項之洗錢罪，容有未洽，已如前述，附此敘明。又洗錢防制法已於九十二年
    二月六日修正公布施行，並於同年二月八日生效，被告前開犯行，於犯罪後法律
    已有變更，核犯修正後洗錢防制法第九條第二項之洗錢罪，其法定刑為七年以下
    有期徒刑，得併科新台幣五百萬元以下罰金，而修正前之同法第九條第一項之罪
    ，法定刑為五年以下有期徒刑，得併科新臺幣三百萬元以下罰金，比較新舊法，
    以修正前之洗錢防制法規定較有利於被告，故應依刑法第二條第一項但書規定，
    適用修正前洗錢防制法第九條第一項之規定處斷。另按幫助犯除對於實施之幫助
    行為有認識外，尚須與正犯有幫助之犯意聯絡（最高法院十八年上字第二八七號
    、二十年上字一八二八號判例參照），始克相當；本件被告出借上開帳戶，後雖
    由不詳犯罪集團使用，然依被告交付之存款帳戶時，客觀上僅供作存、提款及匯
    款之用，被告就上開存摺帳戶經犯罪集團用以掩飾、隱匿常業詐欺所得款項，雖
    不違背本意，但應無法確知該犯罪集團實際犯罪內容（按有可能係供詐欺或擄車
    勒索之用），且依卷內事證，亦無證據證明被告明知該名成年人及甲○○、丁○○所屬之不詳犯罪集團係以如附表二所示之犯罪方式，向被害人等詐騙款項，則
    被告就正犯所為之常業詐欺應無幫助之犯意聯絡，自不能論以常業詐欺罪之幫助
    犯，併此敘明。又被告幫助犯罪集團為洗錢犯行，係幫助犯，應按正犯之刑減輕
    之。爰審酌被告出借或出售帳戶應係因經濟困難，始以不詳代價獲取利益，並參
    酌被告犯罪手段、所生危害及犯罪後猶否認犯行，態度不佳等一切情狀，量處如
    主文所示之刑，並諭知易科罰金之折算標準，以示懲儆。
據上論斷，應依刑事訴訟法第二百九十九條第一項前段，修正前洗錢防制法第九條第
一項，刑法第二條第一項但書、第十一條前段、第三十條第一項、第二項、第四十一
條第一項前段，罰金罰鍰提高標準條例第二條，判決如主文。
中      華      民      國    九十三    年      八      月     十九     日
                                臺灣臺中地方法院刑事第十三庭
                審判長  法  官  許  旭  聖
                                            法  官  陳  可  薇
                                            法  官  許  月  馨
右正本證明與原本無異。
如不服本判決，應於送達後十日內向本院提出上訴狀（須附繕本），上訴於臺灣高等
法院臺中分院。
                                            書記官
中      華      民      國    九十三    年      八      月     十九     日
附錄論罪科刑法條
修正前洗錢防制法第九條第一項
洗錢者，處五年以下有期徒刑，得併科新台幣三百萬元以下罰金。
附表一
┌──┬───┬─────────┬───────────────────
│編號│姓  名│  帳  戶  資  料  │           備           註
├──┼───┼─────────┼───────────────────
│ 一 │徐錦廷│郵局局號0000000號 │八十四年八月十日開戶
│    │      │存摺帳號0000000號 │九十年九月六日八時二十六分至烏日郵局申
│    │      │                  │報遺失及更換印鑑
│    │      │                  │九十一年一月二十二日九時五十九分至烏日
│    │      │                  │郵局申報遺失及更換印鑑、密碼
│    │      │                  │九十一年四月二日八時十七分至烏日郵局申
│    │      │                  │報遺失及更換印鑑
└──┴───┴─────────┴───────────────────
附表二
甲○○等人利用刮刮樂傳單，使收到傳單之人誤以為中獎，俟收到傳單之人以電話聯
絡時，佯稱須先繳手續費、加入為會員或先稅獎金才能領取獎金等方式使收到傳單之
人陷於錯誤而連續匯入其所指定之帳號。
┌──┬────┬────┬────────────┬──────────
│編號│ 被害人 │ 時 間  │  匯入帳號及金額        │     備     註
├──┼────┼────┼────────────┼──────────
│ 一 │乙○○  │8.  │丙○○帳戶，五十萬元    │匯款單據影本一紙
└──┴────┴────┴────────────┴──────────
